【裁判字號】    98,易,683
【裁判日期】    980707
【裁判案由】    詐欺
【裁判全文】
臺灣臺南地方法院刑事判決               98年度易字第683號
公  訴  人  臺灣臺南地方法院檢察署檢察官
被      告  乙○○
上列被告因詐欺案件，經檢察官聲請簡易判決處刑（98年度偵字
第3186號），本院認不宜以簡易判決處刑，改依通常程序審理，
並判決如下：
    主  文
乙○○犯共同詐欺取財罪，共貳罪，各處有期徒刑參月，如易科
罰金，均以新臺幣壹仟元折算壹日。應執行有期徒刑伍月，如易
科罰金，以新臺幣壹仟元折算壹日。
    事  實
一、乙○○為圖小利，認縱真實姓名年籍均不詳之詐欺集團成員
    （下稱公司經理）假應徵司機及薪資轉帳之名，向應徵者騙
    取存摺及其提款卡與密碼，亦不違反其本意，而與該公司經
    理共同基於不法所有之犯意，約定由乙○○向公司豋廣告招
    募之司機應徵者，每收取一帳戶之存摺、提款卡及密碼，由
    公司給予新台幣（下同）1000元之代價，乙○○隨之於(1)民
    國98年2月12日前往台南市新光三越百貨公司新天地門市附
    近之萊爾富超商外，收取連元佑誤以為應徵司機工作用以薪
    資轉帳之用而交付其所有之台南市○○路郵局帳號
    000-00000000000000號及國泰世華銀行台南分行帳號
    000-000000000000號二帳戶之存摺、提款卡與密碼後，前往
    高雄市○○○○道下九如一路附近之麥當勞前，將上開2帳
    戶資料交付予該集團成員使用，同時取得2000元現金之酬勞
    ；(2)同年月14日，再前往台南市○○路與海安路交岔口附近
    之統一超商外，收取賴勝豐誤以為應徵司機工作用以薪資轉
    帳之用而交付其配偶吳宜庭所有之台灣中小企業銀行台南分
    行帳號00000000000號帳戶之存摺、提款卡與密碼後，亦至
    前述麥當勞前，將吳宜庭所有之上開帳戶資料交付予該集團
    成員使用，同時取得1000元現金之酬勞。嗣詐騙集團成員利
    用取得之上開帳戶，以佯稱網路購物轉帳誤設分期扣款，須
    至自動櫃員機前依指示操作更正之相同方式，分別於(1)同年
    月12日19時許，撥打電話給戊○○，致戊○○陷於錯誤，隨
    即至台南市○○○路○段16號郵局自動櫃員機前，依指示各
    將2萬9983元分別匯入不知情之連元佑上開國泰世華銀行台
    南分行與台南市○○路郵局帳戶內；(2)同年月12日20時59
    分許，又撥打電話給丙○○，誘使丙○○於同日21時35分、
    31時51分許，分別將1萬3313元、2萬9988元匯入連元佑上開
    台南市○○路郵局帳戶內；(3)同年月14日19時許，再撥打電
    話給甲○○，致使甲○○於同日19時53分許，至南投縣埔里
    鎮○○街131號北平郵局自動櫃員機前，將2萬9989元匯入吳
    宜庭上開台灣中小企業銀行台南分行帳戶內。嗣同年月16日
    ，乙○○依詐欺集團成員指示前往台南市水萍塭公園入口處
    ，擬向賴勝豐取回被掛失止付致無法提領之甲○○匯款時，
    遭賴勝豐報案之員警依現行犯逮捕，於警局製作筆錄時，經
    同時在場之連元佑指認無訛，始悉上情。
二、案經臺南市警察局第二分局報告臺灣臺南地方法院檢察署檢
    察官聲請簡易判決處刑。
    理  由
一、按「被告以外之人於審判外之言詞或書面陳述，除法律有規
    定者外，不得作為證據。」；又「被告以外之人於審判外之
    陳述，雖不符前四條之規定，而經當事人於審判程序同意作
    為證據，法院審酌該言詞陳述或書面陳述作成時之情況，認
    為適當者，亦得為證據。」，刑事訴訟法第159條第1項、第
    159條之5第1項分別定有明文。經查本件證人連元佑、賴勝
    豐、吳宜庭、戊○○、丙○○、甲○○等人警詢、偵查中所
    為之陳述，雖均為審判外之陳述，惟業經被告於本院審判程
    序表示同意作為證據，且上開證人之證述與被告之自白相符
    ，並有銀行帳戶明細及郵局自動櫃員機儲戶交易明細為憑；
    審酌其作成時之情況，應無不當，參照首揭法條規定，均得
    為證據。
二、訊據被告固坦稱受託於上開時地向連元佑、賴勝豐收取上開
    帳戶存摺、提款卡及密碼，並於98年2月16日在台南市水萍
    溫公園入口處，擬向賴勝峰取回甲○○匯款等情，惟否認與
    詐欺集團成員有犯意聯絡，辯稱係看報紙應徵司機，依應徵
    公司之「經理」指示而為上開行為，不知公司拿取存摺、提
    款卡、密碼之目的，並無詐欺之犯意，否則為警查獲時當不
    會任由員警逮捕云云。經查：
（一）被告坦承收取存摺、提款卡、密碼，並擬向賴勝豐取回甲○○之匯款等情，核與證人即被害人連元佑、賴勝豐證述
      渠等應徵工作，由被告收取分屬連元佑、吳宜庭之台南市
      ○○路郵局帳號000-00000000000000號、國泰世華銀行台
      南分行帳號000-000000000000號，及台灣中小企業銀行台
      南分行帳號00000000000號等帳戶之存摺、提款卡與密碼
      ，以及吳宜庭證稱其所有之前揭台灣中小企業銀行帳戶存
      摺、提款卡交由夫賴勝豐應徵工作使用等情節相符；而該
      等帳號帳戶嗣經被害人戊○○、丙○○，及甲○○因受詐
      欺而分別匯入29983元、13313元、29988元、29989元，復
      有前揭被害人證言，及渠等匯款之郵局自動櫃員機儲戶交
      易明細表附卷可稽，是被告收取之上開帳戶存摺、提款卡
      、密碼，遭詐欺集團成員作為詐欺取財之工具，堪以認定
      。
（二）被告雖辯稱係依公司「經理」指示收取新進人員之存摺、
      提款卡與密碼，不知公司收取存摺作為詐欺取財之工具；
      且伊看報紙應徵司機工作，未經面試，僅透過電話談工作
      內容，即錄取擔任公司經理之助理，負責面試應徵者及收
      取應徵者帳戶存摺、提款卡及密碼，交給指定人員，每收
      取一本存摺及其提款卡、密碼，對價為1000元。公司本也
      要求伊提供帳戶存摺，嗣因伊以收取帳戶存摺數量計算工
      資，並以現金支付，故無庸提供帳戶存摺；而所稱「面試
      」則只是到指定地點與應徵「司機」者碰面，請應徵者打
      電話給經理，再由伊當場核對應徵者之駕照、履歷等資料
      ，並收取帳戶存摺，及其提款卡、密碼，以交付公司指定
      之人，伊未曾與公司任何人謀面，亦不知伊交付存摺、提
      款卡及密碼之用途（警卷第2頁、核交偵卷第18、19頁、
      本院卷第21、22頁）云云。然查：
 （1）被告陳稱應徵公司「司機」，公司本也要求伊提供帳戶存
      摺，嗣因伊以收取帳戶存摺數量計算工資，並以現金支付
      ，故無庸提供帳戶存摺等語，可稽被告知悉係以員工薪資
      轉帳為由，向應徵者索取帳戶存摺、提款卡及密碼。
 （2）公司以轉帳方式支付員工薪資，員工固有提供帳戶之需，
      然私人公司均採薪資後付制度，必員工工作後，始支付薪
      資，故多由公司新進人員進入公司工作後，始由員工提供
      帳戶帳號，或提供載有帳戶帳號之存摺首頁影本，以資公
      司轉帳支付薪資，並無提供存摺正本之需，更無索取提款
      卡及密碼之必要。蓋提款卡及密碼，乃提領帳戶存款之重
      要工具，交付他人，他人可隨意提領該帳戶存款，與公司
      乃支付員工薪資之本旨有悖。
 （3）公司應徵工作人員，除依據應徵者提供之個人履歷外，通
      常必有面試，以資公司挑選適任之應徵者；且應徵者與公
      司人員謀面，相互間可以增進彼此之認識與信任，此乃招
      募人才之基本準則。被告應徵司機工作，未曾與公司人員
      謀面，僅以電話聯絡，即錄取擔任「經理」助理，已非常
      情；況以被告所任「經理助理」之工作內容，除到指定處
      所確認應徵者之駕照及履歷外，實則以收取應徵者之存摺
      、提款卡及密碼為要務，此觀其工作報酬係以收取一件應
      徵者之存摺、提款卡及密碼，對價1000元，按件計酬即明
      。則以目前宅急便及郵政服務之快速、方便，且一本存摺
      、一張提款卡之運送費用，僅需區區幾百元已足，較之被
      告每收取一份存摺、提款卡、密碼對價1000元，差價懸殊
      ，公司豈有捨便宜而就昂貴，且僅為公司員工薪資轉帳之
      用，徒增經營成本，並大費周章之理？
 （4）綜上，以轉帳支薪為由，向應徵人員收取帳戶存摺、提款
      卡及密碼，與事理有違，被告為一成年人，且曾任職塑膠
      工廠、和泰汽車零件工廠，及奇美電子公司機台人員（核
      交偵卷第19頁、本院卷第22頁），有多年工作經驗，當無
      不知之理；又被告未經面試即經錄，且應徵「司機」工作
      ，卻以收取存摺、提款卡與密碼要務，且以與工作內容顯
      不相當之金額為對價，亦明顯違常。公司既有上開反常現
      象，而被告又明知存摺、提款卡及密碼任意交付他人有被
      非法使用之虞（本院卷第21頁反面），且已察覺公司以「
      司機」之名招募應徵者，實則非從事司機工作之詭異（核
      交卷第19頁），竟仍執意與應徵司機者謀面，並收集應徵
      者之存摺提款卡，其與詐欺集團成員，即所稱之公司「經
      理」，以招募「司機」及薪資轉帳為名，致連元佑、賴勝
      豐陷於錯誤，而交付帳戶存摺、提款卡及密碼之不確定詐
      欺故意甚明，不因其事後為警查獲時是否逃逸而生影響。
二、核被告所為，分別係犯刑法第339條第1項之詐欺取財罪；且
    被告與真實姓名年籍均不詳之詐騙集團成員，有犯意聯絡及
    行為分擔，為共同正犯。又被告一行為詐騙連元佑上開二本
    存摺及其提款卡與密碼，乃屬一行為觸犯數罪名之想像競合
    犯，應從一重處斷。另被告詐騙連元佑、賴勝豐2次所為，
    犯意個別、侵害法益不同，應分論併罰之。爰審酌被告為貪
    圖小利之犯罪動機、罔顧社會交易安全之手段、目的，終致
    存摺為斂財工具所生之危害，以及犯後飾詞狡辯之態度，分
    別量處如主文所示之刑及其易科罰金之折算標準，並定其應
    執行刑及諭知易科罰金之折算標準。
據上論斷，應依刑事訴訟法第452條、第299條第1項前段，刑法
第28條、第339條第1項、第55條、第51條第5款、第41條第1項前
段、第2項，刑法施行法第1條之1，判決如主文。
本案經檢察官丁○○到庭執行職務
中    華    民    國    98    年    7     月    7     日
                  刑事第十二庭  審判長法  官  卓穎毓
                                      法  官  莊玉熙
                                      法  官  魏玉英
以上正本證明與原本無異
如不服本判決應於收受本判後10日內向本院提出上訴書狀，並應
敘述具體理由。其未敘述上訴理由者，應於上訴期間屆滿後20日
內向本院補提理由書狀（均須按他造當事人之人數附繕本）「切
勿逕送上級法院」。
                                      書記官  曾盈靜
中    華    民    國    98    年    7     月    7     日
附錄本案論罪科刑法條全文
中華民國刑法第339條
意圖為自己或第三人不法之所有，以詐術使人將本人或第三人之
物交付者，處5年以下有期徒刑、拘役或科或併科1000元以下罰
金。
以前項方法得財產上不法之利益或使第三人得之者，亦同。
前二項之未遂犯罰之。


司法院資訊處製作；財團法人民間司法改革基金會備份。
